【裁判字號】    90,交易,547
【裁判日期】    901116
【裁判案由】    過失傷害
【裁判全文】
臺灣高雄地方法院刑事判決                          九十年度交易字第五四七號
    公  訴  人  臺灣高雄地方法院檢察署檢察官
    被      告  甲○○
右列被告因過失傷害案件，經檢察官提起公訴（九十年度偵字第一○三六二號），本
院判決如左：
    主  文
甲○○因過失傷害人，處拘役參拾日，如易科罰金，以參佰元折算壹日。
    事  實
一、甲○○考領有適當之駕駛執照，於民國八十九年九月二十日晚間，駕駛車號ＮＰ
    —七八０八號自用小客車沿高雄市三民區○○○路由北向南行駛，本應注意汽車
    在隧道不得臨時停車及倒車，而當時天候路況均屬良好，且依其智識、能力，又
    無不能注意之情事，竟於當日二十一時四十五分許，行至博愛一路中博地下道北
    向南入口處時，因發現誤行駛於機車道而欲轉進快車道行駛，而疏未注意前開規
    定，便貿然臨時停車並倒車以變換車道，適同向後方有乙○○騎乘車號ＸＦＥ—
    一六一號重型機車於行經該處時，也疏未注意與前車保持隨時可以煞停之安全距
    離，致所騎乘機車前端撞及甲○○所駕自用小客車車尾，乙○○當場人車倒地，
    受有右橈骨、尺骨骨折等傷害，車禍發生後，甲○○即停留在肇事現場，並於警
    方前往處理時，主動陳述其為本案之肇事人而自首接受裁判。
二、案經被害人乙○○訴由高雄市政府警察局三民第一分局移請臺灣高雄地方法院檢
    察署檢察官偵查起訴。
    理  由
一、訊據被告甲○○固坦認有於前揭時地駕車肇事，致告訴人乙○○受傷之事實不諱
    ，惟則矢口否認有在上開肇事地點之隧道內倒車之事實，辯稱：伊僅有停在那裡
    ，並未倒車云云。惟查，右揭事實，業據被告於警訊及偵查中供陳屬實，且核與
    告訴人乙○○指訴之情節相符，復有駕駛執照影本、道路交通事故調查報告表、
    現場圖及交通事故談話記錄表各一紙在卷可資佐証，故其於本院審理中徒執上詞
    為辯，顯係卸責之詞，不足採信。按汽車在隧道不得臨時停車及倒車，道路交通
    安全規則第一百十條第一款、第一百十一條第一款分別定有明文，被告既考領有
    適當之駕駛執照，於右揭時地駕車本應注意上揭規定，且依當時情形及其智識、
    能力，又無其他不能注意之情事，竟仍疏未注意貿然在隧道臨時停車及倒車，其
    駕駛行為有此過失之事實，至為顯然。被告上開過失行為，致使告訴人騎乘機車
    與之撞及後，上開道路交通事故調查表及相關證據資料，經送高雄市車輛行車事
    故覆議鑑定委員會鑑定肇事原因，亦認定被告在地下道停車及倒車不當為肇事次
    因，有該委員會覆議意見書附卷可考。雖告訴人亦負有未注意保持安全距離之主
    要肇事原因，惟此亦難解免被告之上開過失之肇事責任。而告訴人確因本件車禍
    受傷，此復有診斷證明書一份附卷足考，足證告訴人所受之傷害，與被告上開過
    失行為間並有相當因果關係。故本件事證已明，被告犯行已堪認定。
二、核被告所為，係犯刑法第二百八十四條第一項前段之普通過失傷害罪。被告甲○
    ○於車禍發生後即主動向警方陳述其為本件車禍之肇事人，使警方得以獲悉其為
    本案之犯罪嫌疑人，此觀諸上開交通事故談話紀錄表之載述至明，爰依刑法第六
    十二條前段自首之規定，減輕其刑。爰審酌被告並無前科，品行良好，此有臺灣
    高雄地方法院檢察署刑案資料查註紀錄表在卷足按，且告訴人就本件車禍之發生
    ，應負主要肇事責任，及被告已給付告訴人部分損害賠償金，此亦有汽車險理賠
    匯款申請單一紙附卷足參，足見其尚有以實際行動填補告訴人所受損害，犯罪後
    態度尚佳等一切情狀，量處如主文所示之刑，並諭知易科罰金之折算標準，藉資
    懲儆。
三、末按中華民國刑法第四十一條業經立法院於九十年一月四日修正，總統於九十年
    一月十日公布，自九十年一月十二日起施行，雖被告於行為時所犯本件最重本刑
    三年以下有期徒刑之罪，而受六月以下有期徒刑或拘役之宣告者，得因身體、教
    育、職業或家庭之關係，執行顯有困難時，宣告一元以上、三元以下折算一日之
    易科罰金，與修正前同條之規定相符，惟本案於裁判時刑法第四十一條第一項已
    就所犯之最重本刑提高為五年以下有期徒刑之罪，受六月以下有期徒刑或拘役之
    宣告者，亦得因前開執行顯有困難之理由易科罰金，故本案被告雖行為時所犯最
    重本刑為三年以下有期徒刑之罪，且經本院量處拘役三十日，然其行為後法律既
    已變更，自應依刑法二條第一項前段之規定，適用裁判時之修正後刑法第四十一
    條第一項之規定，併此敘明。
據上論斷，應依刑事訴訟法第二百九十九條第一項前段、刑法第二條第一項前段、第
二百八十四條第一項前段、第六十二條前段、第四十一條第一項，罰金罰鍰提高標準
條例第一條前段、第二條，判決如主文。
中      華      民      國      九十      年     十一     月    十六    日
                                臺灣高雄地方法院刑事第二庭
                                      法  官    李代昌
右正本證明與原本無異。
如不服本判決，應於判決送達後十日內，向本院提出上訴狀。
                                      書記官    吳月華
中      華      民      國      九十      年     十一     月    十九    日
附錄本判決論罪科刑適用法條
中華民國刑法第二百八十四條
 (過失傷害罪)
因過失傷害人者，處六月以下有期徒刑、拘役或五百元以下罰金，致重傷
者，處一年以下有期徒刑、拘役或五百元以下罰金。
從事業務之人，因業務上之過失傷害人者，處一年以下有期徒刑、拘役或
一千元以下罰金，致重傷者，處三年以下有期徒刑、拘役或二千元以下罰
金。


司法院資訊處製作；財團法人民間司法改革基金會備份。
